【裁判字號】    95,上更(一),266
【裁判日期】    951019
【裁判案由】    偽造文書等
【裁判全文】
臺灣高等法院高雄分院刑事判決     95年度上更(一)字第266號
上  訴  人  臺灣高雄地方法院檢察署檢察官
被      告  甲○○（原名吳富霖,吳武林）
上列上訴人因被告偽造文書等案件，不服臺灣高雄地方法院91年
度訴字第744號中華民國92年5月12日第一審判決（起訴案號：臺
灣高雄地方法院檢察署91年度偵字第991 號），提起上訴，判決
後經最高法院發回，本院判決如下：
    主  文
原判決關於甲○○（原名吳富霖經改為吳武林再改之）部分，撤
銷。
甲○○行使偽造私文書，足以生損害於他人，處有期徒刑伍月，
如易科罰金，以銀元佰元即新台幣玖佰元折算壹日；如附表三
所示偽造之「吉泰營造股份有限公司」、「丁○○」印章，及如
附表二、四所示偽造之「吉泰營造股份有限公司」、「丁○○」
署押、印文，均沒收。
    事  實
一、緣吉泰營造股份有限公司（以下簡稱吉泰公司、負責人丁○○）為思承攬「台塑公司」「中華電信公司」發包工程之機
    會，先於90年5 月間（起訴書誤為4 月），將其公司如附表
    一所示資本額新台幣（下同）2400萬元共7 項文件（均影本
    ，且每頁文件均蓋有「篆文字體」之吉泰公司及丁○○印鑑
    章印文）交給乙○○（凱健營造公司經理）；又於同年6 月
    28 日 ，以傳真方式將附件二所示3 項變更資本額為1 億元
    文件（其上均未蓋吉泰公司及丁○○印文）傳送至乙○○公
    司（乙○○之妻再將之影印拷貝），委託乙○○至台塑公司
    或中華電信公司登記為工程承包之配合廠商。適有甲○○（
    原名吳富霖、吳武林）因無甲等營造業執照，為向已承攬得
    「台塑公司嘉義長庚紀念醫院眷舍工程」之昌志營造股份有
    限公司（下稱昌志公司，其合夥公司係劉信周經營之漢光營
    造公司），轉承包下游之泥作工程，即向乙○○要求借用上
    開吉泰公司文件。乙○○係為吉泰公司處理事務之人，明知
    並無提供上開文件給他人之權限，竟意圖為甲○○之不法利
    益，在未告知吉泰公司之情形下，先將吉泰公司如附表一所
    示資本額2400萬元7 項文件影本（其上蓋有「篆文字體」之
    吉泰公司及丁○○印鑑章印文）交給甲○○，另透過不知情
    妻丙○○將附表二所示變更資本額1 億元3 項文件影本（其
    上未蓋吉泰公司及丁○○印鑑章印文）轉交甲○○，供甲○○接洽承作工程機會之用，而為違背其任務之行為，致生損
    害於吉泰公司之利益（乙○○涉犯背信部分，業經本院前審
    判處徒刑確定在案）。
二、甲○○自乙○○取得該第三人吉泰公司如附表二所示變更資
    本額1 億元文件影本後（甲○○並無受任為他人處理事務）
    ，明知僅得持之向工程業主登記為協力廠商，接洽承作工程
    之機會，並未獲得授權得以吉泰公司名義與他人簽約，竟為
    承作工程，基於偽造文書犯意，先於90年6 月底至7 月初間
    某日，委由不知情不詳姓名成年之刻印工人，偽造「吉泰營
    造股份有限公司」印章及負責人「丁○○」印章（均正楷字
    體）各1 枚（如附表三所示），將之蓋在附表二所示3 項文
    件上，影印後並持上開偽造印章於90年7 月5 日，在台灣南
    部地區，向昌志、漢光公司承包得「台塑公司嘉義長庚紀念
    醫院眷舍工程」之下游泥作工程，與之簽訂契約，基於單一
    之犯意，冒名簽署「吉泰營造股份有限公司」、「丁○○」
    ，並將上開偽造「吉泰營造股份有限公司」「丁○○」印章
    （均正楷），交給不知情之劉信周蓋用於附表四所示「昌
    志、漢光公司與「台塑公司」之工程承攬書上之連帶保證人
    欄等處。吉泰公司與昌志、漢光公司之工程承攬書上之乙
    方欄與連帶保證人欄等處。吉泰公司與昌志、漢光公司之
    備忘錄上之乙方欄等處。吉泰公司給昌志、漢光公司之切
    結書上之立切結書人欄等處。吉泰公司給昌志、漢光公司
    之工程承攬拋棄書上之具切結商號欄與保證人欄等處」而偽
    造私文書，再將之交給台塑公司或昌志、漢光公司行使之，
    足以生損害於台塑、昌志、漢光、吉泰公司與丁○○之權益
    。
三、案經吉泰公司訴由高雄市政府警察局新興分局移送台灣高雄
    地方法院檢察署檢察官偵察起訴。
    理  由
甲、程序部分：
    按「被告以外之人於審判外之言詞或書面陳述，除法律有規
    定者外，不得作為證據」，固為刑事訴訟法第159 條第1 項
    所明定，惟該條文係於92年1 月14日經總統公布，依刑事訴
    訟法施行法第7 條之2 之規定，該條文應自中華民國92年9
    月1 日施行。而同日公布施行之新修正刑事訴訟法施行法增
    訂第7 條之3 復規定：「中華民國92年1 月14日修正通過之
    刑事訴訟法施行前，已繫屬於各級法院之案件，其以後之訴
    訟程序，應依修正刑事訴訟終結之。但修正刑事訴訟法施行
    前已依法定程序進行之訴訟程序，其效力不受影響。」，本
    件係於91年3 月15日起訴繫屬於原審，則證人乙○○、丁○○、丙○○在本案警詢、偵查中之證述，與於92年9 月1日
    以前在原審訊問時所為之陳述，均於92年9 月1 日新修正刑
    事訴訟法第159 條施行前提出於原審，均屬在新修正刑事訴
    訟法施行前依舊訴訟法法定程序踐行之訴訟程序，依上開規
    定，其效力不受新修正刑事訴訟法第159 條第1 項之限制（
    最高法院93年度台上字第203 號判決參照），況渠等於本院
    中經傳到庭進行交互詰問，對被告對質詰問權之行使並無剝
    奪，因認渠等上開警詢、偵查及原審證述，均有證據能力，
    合先敘明。
乙、實體部分：
一、訊據被告甲○○（下稱被告）坦承曾持附表二所示3 項文件
    及「吉泰公司」印章、「丁○○」印章（均正楷），交給劉
    信周蓋用於附表四所示5 項文件簽約情事，雖否認上開偽造
    文書犯行，辯稱：吉泰公司之證件及該公司大小印章皆係乙○○提供，且乙○○告知係告訴人丁○○同意借牌，故以吉
    泰公司名義承攬工程，並無偽造印章及偽造私文書云云。
二、經查：
  (一)被告為簽訂本件工程契約，曾持附表二所示3 項文件及「吉
    泰公司」、「丁○○」印章（均正楷），交給劉信周蓋用於
    附表四所示5 項文件簽約一事，為被告自承，並有附表二、
    四所示文件卷附足憑。該附表四所示文件其上所蓋「吉泰公
    司」之公司印文及「丁○○」印文均為正楷（見警卷第19至
    21頁、36至41頁、60、61頁），並非吉泰公司或丁○○所有
    印章所蓋，而係遭他人偽造印章所蓋之印文一節，業據證人
    即吉泰公司負責人丁○○於警詢、原審及本院證述明確（見
    警卷第8 頁背面、原審卷第40頁、本院卷第53頁），核與證
    人即吉泰公司會計冷慧敏於本院前審中結證情節大致相符（
    見本院上訴卷第86頁），而吉泰公司所交付乙○○如附表一
    所示7 項文件影本，其上該公司會計冷慧敏所蓋「吉泰公司
    」及「丁○○」印文均係篆文（見警卷第22至35頁），核與
    附表四所示文件其上所蓋「吉泰公司」印文及「丁○○」印
    文均為正楷，字體明顯不符，且與吉泰公司接洽之證人乙○○、丙○○亦證稱：未向吉泰公司拿該公司大小章等語（偵
    他卷第20頁背面、第27頁、原審卷第33、48頁、本院卷第63
    、67頁），足認附表四所示文件其上所蓋「吉泰公司」印文
    及「丁○○」印文（均正楷）均係偽造已明，另與之同一款
    式正楷字體如附表二所示3 項文件上吉泰公司、丁○○之印
    文（見警卷第42至44頁）亦係偽造無疑（理由如下(二)所示）
    ，則該等偽造印文所憑藉蓋用之印章（即附表三所示被告持
    之簽約之印章），即係偽造已堪認定。
  (二)附表二所示增資後資本額1 億元之3 項吉泰公司文件，其上
    原來並無蓋用吉泰公司及丁○○印文，即由吉泰公司會計冷
    慧敏於90年6 月28日，以傳真方式傳送至乙○○公司，再由
    乙○○之妻丙○○將之影印交給被告等情，業據證人丁○○
    於本院中結證明確（見本院卷第58頁），核與證人冷慧敏於
    本院前審中結證情節相符（見本院上訴卷第86頁），並經證
    人丙○○於本院中結證稱：我曾與我先生至吉泰公司拿第1
    次資料，第2 次是增資1 億元後之資料，是傳真到我公司，
    我拷貝影印後將資料交給被告，傳真資料上面並沒有蓋公司
    大小章，被告也沒有叫我將資料拿去吉泰公司補蓋章等語（
    見本院卷第66頁），參以卷附警卷第42頁登記證影本，其上
    確有90年6 月18日16時39分傳送時間之記載，足認吉泰公司
    傳真交付如表二所示3 項變更資本額為1 億元文件，其上原
    來均未蓋吉泰公司及丁○○印文已明。而被告交給證人劉信
    周辦理承包及保證商號用，嗣由證人劉信周提交警方調查附
    卷如附表二所示3 項文件（見警卷42至44頁），其上蓋有「
    吉泰公司」及「丁○○」（正楷）印文，該正楷字體印文，
    並非吉泰公司或丁○○所有印章所蓋之印文，已如前述，顯
    見亦係偽造無訛。
  (三)上開被告所持簽約用之「吉泰公司」「丁○○」偽造印章來
    源，被告於90年10月12日警訊中，僅承認有自乙○○處取得
    吉泰公司證照影本1 卷，拿至漢光營造公司做下包工程等語
    ，並未提及有一併交付吉泰公司印章、負責人印章之事（見
    警卷第4 、5 頁），嗣漢光營造公司負責人劉信周於同月19
    日經警通知到案，表示被告拿吉泰公司證照及該公司印章並
    負責人印章辦理簽約後，被告始於同日警訊中坦承：「我確
    實有拿吉泰公司證照3 張及印章交給漢光公司負責人辦理承
    攬台塑公司土木工程，如果工程可以讓我承作，我可以將吉
    泰公司作為協力廠商」等語，並稱吉泰公司之公司印章及負
    責人印章均係乙○○所交付云云（見警卷第6 、7 頁）；嗣
    改稱「他（乙○○）是叫小姐送來給我執照及印章」等語（
    見偵他字卷第21頁）、「不是乙○○太太（送執照及印章）
    ，他太太我認識」（見原審卷45頁）、「他（乙○○）太太
    拿一個信封，裝著印章等資料交給我」等語（本院上訴卷第
    97頁），綜此被告就有無自乙○○處取得吉泰公司大小章，
    或由何人交付印章，前後所辯，已有不一，茍被告確有收到
    吉泰公司大小章，因印章部分僅1 次，具體明確，且收受時
    間係在90年6 月底或7 月初，距離警訊第1 次受訊之日不久
    ，印象深刻，豈有遺忘或前後所述不一之理？所辯吉泰公司
    大小章係乙○○或其妻交付云云，令人存疑；又證人乙○○
    迭於警訊、偵查、本院中均證稱，僅將吉泰公司文件資料交
    給被告，並未將吉泰公司大小章交給被告等語（見警卷第3
    頁背面、偵他卷第20頁背面、第27頁、本院上訴卷第97 頁
    、本院卷第61至63頁），另證人即乙○○妻丙○○於本院中
    亦結證稱，有將吉泰公司傳真文件影印後，以牛皮紙袋裝置
    ，轉交給被告，但沒有交付吉泰公司大小章等語（見本院卷
    第65至67頁），且證人乙○○於本院交互詰問時稱：「我那
    時聽到被告得標，我也奇怪沒有印章怎麼會得標，我去找他
    ，他拿1 份有蓋吉泰公司大小章的估價單給我看，我當場覺
    得很奇怪，他怎麼會有吉泰公司的印章蓋在上面，因我並沒
    有把吉泰公司的印章交給他，估價單上的印章是普通的字體
    （正楷）不是篆體，我才奇怪，我問他說印章哪裡來的，他
    說他找不到我，所以自行刻印章使用」等語（見本院卷第61
    頁），復於原審及本院前審證稱：被告曾告訴我說他在那邊
    比價，因為連絡不到我，就在那邊委託刻印業者刻了吉泰公
    司大小章等語（見原審卷第41、46頁、本院上訴卷第97 頁
    ），則本件被告簽約用之上開吉泰公司偽造大小章，應係被
    告委託不知情之刻印業者所為，亦堪認定，被告所辯吉泰公
    司大小章係乙○○或其妻交付云云，並不可採。至證人丙○○於本院接受被告主詰問時，固曾證稱：有送證件、印章給
    被告等語（見本院卷第64頁），惟證人丙○○係因被告錯誤
    引用「乙○○在庭上說你拿吉泰公司執照和印章是拿到我的
    公司或是我家？」（按乙○○當日及先前在法庭上從未表示
    證人拿吉泰公司印章給被告）違規詰問下，一時緊張說錯話
    ，當庭已更正只送公司執照文件，並無印章等語（見本院卷
    第65、66頁），是證人丙○○經被告錯誤引用他人證詞內容
    所為有併送印章給被告證述，不能為被告有利認定之依據。
  (四)吉泰公司負責人即證人丁○○於警訊、偵查及原審中均供述
    ，提供吉泰公司之證件係供乙○○替其辦理「電信局」及「
    台塑公司」登記為參與投標之配合廠商及工程承包之配合廠
    商等語（見警卷第8 頁反面、偵他卷第20頁反面及原審卷第
    41頁），於本院前審亦稱：「我沒有借牌給乙○○，我只交
    付他資料要登記。因為經濟不景氣，我想他要拿我的牌去登
    記，對我也有利，所以交付給乙○○，沒有借牌給他人投標
    ，如有借牌投標必會講清楚佣金。」等語；核與證人即吉泰
    公司之會計冷慧敏於本院前審中證稱：「我認識庭上的乙○○只見過一次，係為了登記資格廠商，他來我們公司拿資料
    ，當時有乙○○、我們老闆及我在場，係拿公司執照、營利
    事業登記證、營造業登記證給他，目的是要登記為台塑及電
    信局的資格廠商。我有蓋章給他，但沒有拿印章給他。印章
    是我們專門用來投標的公司印鑑大小章，那是篆體。乙○○
    事後打電話給我說電信局的他已經拿去登記了，說要再去台
    塑登記，後來我用公司增資後資料傳真給他，但沒有蓋公司
    的大小章。我從來沒有拿印章給他，沒有將牌借給乙○○」
    、「登記需要拿公司執照、營利事業登記證、營造業登記證
    」等語相符，足認吉泰公司提供該公司之證件，係委託乙○○辦理「電信局」及「台塑公司」登記為參與投標之配合廠
    商及工程承包之配合廠商無疑。
  (五)被告向乙○○取得吉泰公司如附表一、二所示文件，係供被
    告向業主登記為協力廠商，接洽承攬工程機會，尋覓商機之
    用，並非授權被告得以吉泰公司名義與他人簽約一節，業據
    證人丁○○、冷慧敏證述明確，核與證人乙○○於警訊中稱
    ：「丁○○確實有拿吉泰公司之證照影本給我辦理登記投標
    」「我事後將丁○○公司證照交給被告拿至台塑公司辦理投
    標登記事宜」（見警卷第1 頁背面），及於原審中所述：「
    我將吉泰公司資料交給被告，被告說如果有得標，叫我跟吉
    泰公司負責人講」（見原審35頁）；於本院中證稱：「（當
    初吉泰公司交給你資料何用？）作廠商登記用的」等語（見
    本院卷第62頁）所述大致相符，且被告於警訊中亦不諱言：
    「我確實有拿吉泰公司證照3 張及印章交給漢光公司負責人
    辦理承攬台塑公司土木工程，如果工程可以讓我承作，我可
    以將吉泰公司作為協力廠商」等語（見警卷第6 頁背面），
    復有乙○○書立聲明吉泰公司證件除作登記用途外不得作其
    他用途使用之切結書一紙卷附足按（見警卷第51頁），參以
    吉泰公司或乙○○夫妻並無將吉泰公司大小印章交給被告，
    該吉泰公司大小章係由被告偽造，業經本院認定如前，足認
    被告向乙○○取得吉泰公司如附表一、二所示文件，僅係供
    被告向業主登記為協力廠商，接洽承攬工程機會之用，若被
    告接洽成功，欲以吉泰公司名義與人簽約，仍須通知吉泰公
    司同意或併取得吉泰公司大小章視為同意始可，並非已授權
    被告得以吉泰公司名義與他人簽約至明。
  (六)被告持吉泰公司附表二所示3 項文件及其偽造「吉泰公司」
    印章、「丁○○」印章，未獲吉泰公司授權，以吉泰公司名
    義與他人簽約，將之交給不知情劉信周蓋用於附表四所示5
    項文件，持之交台塑公司或昌志、漢光公司行使，自足以生
    損害於台塑、昌志、漢光、吉泰公司、丁○○權益，此外復
    有附表一、二、四所示文件附卷可稽，被告上開事實欄二所
    載犯行，已堪認定。
  (七)原審法院函詢中華電信公司台灣南區電信分公司及台塑關係
    企業總管理處營建部「關於投標是否須先登記為所謂協力廠
    商」，經中華電信股份有限公司台灣南區電信分公司92年1
    月3 日函覆「根本無需先登記始得投標營繕工程」等語（見
    原審卷第81至88頁），台塑關係企業總管理處營建部92年1
    月13日函覆「工程發包資訊係公告於網站公開招標，報價廠
    商主要係以本企業有登記之協力廠商為主，欲辦理登記之協
    力廠商，須先以郵寄提供其經濟部公司執照及營利事業登記
    及承攬實績等影本」等語（見原審卷第89頁），此有上開函
    件2 紙附卷可稽，依上開函件所述，中華電信公司台灣南區
    電信分公司營繕工程投標無須登記，而台塑關係企業之工程
    發包係上網公告，以有登記之協力廠商為主，登記須以郵寄
    之方式提供公司執照、營利事業登記及承攬實績即可登記等
    情，與告訴人丁○○所謂提供吉泰公司證件委託乙○○先代
    為登記為中華電信公司之協力廠商方便投標一節，並無衝突
    。另就登記為台塑關係企業協力廠商一事，告訴人丁○○非
    但提供乙○○公司執照、營利事業登記及承攬實績（稅額申
    報書）等證件，並包括營造業登記證書，台灣區營造工程工
    業同業公會甲等會員證書、丙種勞工安全衛生業務主管結業
    證書、承攬工程手冊等證件（見警卷第21頁以後），與告訴
    人丁○○於檢察官偵查時所供僅提供執照等語，固不相符，
    但此仍不能據以推論交付諸多證件之目的，在供其輾轉交付
    他人借牌投標。況借牌供他人投標必須一併交付出借牌照公
    司及負責人印鑑，無交付公司大小印鑑豈有供其借牌投標之
    事可言。
  (八)公訴人雖認定吉泰公司係於90年4 月間某日提供乙○○該公
    司如附表一所示文件，惟該文件中之稅額申報書，其上稅捐
    機關所蓋簽章核收日期為90年5 月15日，顯見附表一所示文
    件應係在90年5 月15日以後始交付，起訴日期認定有誤，爰
    逕更正。另附表二所示文件，原來並無蓋用吉泰公司及丁○○印文，即由吉泰公司會計冷慧敏於90年6 月28日，以傳真
    方式傳送至乙○○公司，再由乙○○之妻丙○○將之影印交
    給被告等情，已如前(二)所述，是證人乙○○曾稱：丁○○復
    於90年6 月間又拿一次證件，並且有蓋公司大小章印文云云
    ，核與事實不符，並不可採。又原審法院依職權調查告訴人
    丁○○於90年5 月間確有向經濟部聲請增資與修正章程變更
    登記，並經經濟部及高雄縣政府分別於90年5 月11日及同年
    6 月15日換發經濟部公司執照及高雄縣政府營利事業登記證
    ，此有高雄縣政府92年4 月10日函及換發後之吉泰公司營造
    業登記證、吉泰公司經濟部公司執照及高雄縣政府營利事業
    登記證各1 紙在卷足憑（見原審卷第130 至132 頁，警卷第
    42 至44 頁），核與冷慧敏前述「乙○○事後打電話給我說
    電信局的他已經拿去登記了，說要再去台塑登記，後來我用
    公司增資後資料傳真給他，但沒有蓋公司的大小章。」等語
    相符，益徵告訴人丁○○提供吉泰公司證件予乙○○之目的
    ，僅委託乙○○代為登記成為協力廠商無訛。
  (九)被告所舉證人黃永順於本院前審審理時稱稱：「我與乙○○
    在仁武鄉『尚有情』餐廳吃飯時，被告打電話來，我問他要
    不要來，他就來了，後來他們二人就認識了」「（他們借牌
    的事情知否？）我不清楚。」等語（見本院上訴卷第88、89
    頁），自不足為有利被告之認定依據。被告雖另辯稱：「第
    一、二次都是乙○○在我的辦公室打電話給丁○○，乙○○
    說借牌要抽佣金百分之7 。我說行情只有百分之5 ，最後以
    百分之5 成交，工程款也是入吉泰公司，乙○○有交付印章
    給我。」，但為乙○○所否認，被告所辯並無佐證，況被告
    復於本院前審自承：「借牌的佣金是借牌時談清楚的，借牌
    除必要的5 種證件外，還要開1 個銀行戶頭，因為乙○○沒
    有給我資料，所以我也沒有開戶。」等語（見本院上訴卷第
    99頁），被告既未以吉泰公司名義在銀行開戶，何來工程款
    入吉泰公司？且證人乙○○既然沒有交付銀行開戶資料，表
    示被告與乙○○間就借牌標工程或施作工程內容意思尚未合
    致，益徵被告係未經合法借牌而冒名與他人簽訂契約，此部
    分被告所辯亦非可採。
  (十)此外被告以吉泰公司名義與昌志公司、漢光公司所締結工程
    承攬書、備忘錄、切結書、工程承攬拋棄書等文書中，偽造
    之「吉泰公司」、「丁○○」簽名多枚，復於該文書上蓋用
    所偽刻之印章，偽造印文多枚，如附表四所示，有各該文書
    在卷可資比對及統計。
  (十一)被告於本院審理期日請求傳訊證人黃永順、劉信周（準備程
    序並未主張），以證明他們都是介紹人云云，因證人黃永順
    於本院前審已就介紹被告與乙○○認識經過到庭作證明確，
    已如前述，自無再行傳訊之必要；另劉信周就介紹被告與昌
    志公司、漢光公司簽約過程，核與本件被告被訴偽造吉泰公
    司大小章及被告冒用吉泰公司名義與人簽約偽造文書犯行，
    並無重要關聯性，且本院認被告犯行待證事實已明，自無傳
    證之必要，附此說明。
三、核被告事實欄二偽刻附表三所示之印章，冒吉泰公司及丁○○名義與昌志、漢光、台塑公司締結附表四所示工程承攬書
    、備忘錄、切結書、工程承攬拋棄書等文書，偽造吉泰公司
    、丁○○簽名多枚，蓋用所偽刻之印章，偽造印文多枚，以
    完成偽造文書，交付台塑公司或昌志、漢光公司行使，足以
    生損害於台塑、昌志、漢光、吉泰公司、丁○○等他人之權
    益，係犯刑法第210 條、第216 條之行使偽造私文書罪。其
    一行為偽造多件文書，係基於單一之犯意，只成立一罪。又
    其利用不知情不詳姓名成年之刻印工人偽造印章，及利用不
    知情之劉信周在附表四所示文件上用印，為間接正犯。被告
    偽造印章、印文之行為，屬偽造私文書之部分行為；偽造私
    文書之低度行為，為行使之高度行為所吸收，均不論罪。被
    告所犯行使偽造私文書與乙○○所犯背信間，2 人犯意各別
    ，並無犯意之聯絡及行為之分擔，應各自負其刑責，公訴人
    認其2 人有犯意之聯絡及行為之分擔，為共同正犯，自係誤
    會。
四、原審不察，而為被告無罪之判決，自屬違誤，檢察官上訴指
    摘原判決此部分不當，為有理由，應由本院將原判決此部分
    撤銷改判。爰審酌被告犯罪動機、目的，所為侵害告訴人之
    權益，犯後否認犯行等一切情狀，爰量處如主文所示之刑，
    並依修正前刑法第41條第1 項規定，諭知易科罰金之折算標
    準（按「行為後法律有變更者，適用行為時之法律。但行為
    後之法律有利於行為人者，適用最有利於行為人之法律」，
    刑法第2 條第1 項定有明文。本件被告於犯罪時之刑法第41
    條第1 項前段規定：「犯最重本刑為5 年以下有期徒刑以下
    之刑之罪，而受6 個月以下有期徒刑或拘役之宣告，因身體
    、教育、職業、家庭之關係或其他正當事由，執行顯有困難
    者，得以1 元以上3 元以下折算1 日，易科罰金。」，其行
    為時之易科罰金折算標準，依修正前罰金罰鍰提高標準條例
    第2 條前段（現已刪除）規定，就其原定數額提高為100 倍
    折算1 日，則本件被告行為時之易科罰金折算標準，應以銀
    元300 元折算1 日，經折算為新臺幣後，應以新臺幣900 元
    折算為1 日。惟95年7 月1 日修正施行之刑法第41條第1 項
    前段則規定：「犯最重本刑為5 年以下有期徒刑以下之刑之
    罪，而受6 個月以下有期徒刑或拘役之宣告者，得以新臺幣
    1,000 元、2,000 元或3,000 元折算1 日，易科罰金」，比
    較修正前後之易科罰金折算標準，以95年7 月1 日修正公布
    施行前之規定，較有利於被告，自應依刑法第2 條第1 項前
    段，適用修正前刑法第41條第1 項前段規定，定其折算標準
    ）。被告所偽造之「吉泰公司」、「丁○○」印章，及於如
    附表二、四所示之文書中冒簽之「吉泰營造股份有限公司」
    、「丁○○」署名，或蓋用印章所偽造之印文，依刑法第
    219 條之規定，不問屬於犯人與否，均沒收之。
五、公訴意旨另略以：前述犯行，被告另犯刑法第342 條第1 項
    之背信罪嫌云云。經查，被告並未受告訴人吉泰公司丁○○
    或乙○○委託處理事務，且查其與乙○○所犯背信罪間並無
    犯意聯絡，被告所為核與刑法背信罪之構成要件有間，被告
    背信罪名不能證明，因公訴人認此部分，與前開論罪科刑之
    部分，有方法結果之牽連關係，自無庸另為無罪之諭知。
據上論斷，應依刑事訴訟法第369 條第1 項前段、第364 條、第
299 條第1 項前段，刑法第216 條、第210 條、第219 條，修正
前刑法第41條第1 項前段，刪除前罰金罰鍰提高標準條例第2條
，判決如主文。
本案經檢察官彭南雄到庭執行職務。
中    華    民    國    95    年    10    月    19    日
                              刑  事  第  七  庭
                                  審判長法官  莊飛宗
                                        法官  黃憲文
                                        法官  邱明弘
以上正本證明與原本無異。
如不服本判決應於收受本判決後10日內向本院提出上訴書狀，其
未敘述上訴理由者，並得於提起上訴後10日內向本院補提理由書
狀（均須按他造當事人之人數附繕本）「切勿逕送上級法院」。
中    華    民    國    95    年    10    月    19    日
                                      書記官  陳曼智
附錄：
本件論罪科刑法條：
刑法第216條
行使第210 條至第215 條之文書者，依偽造、變造文書或登載不
實事項或使登載不實事項之規定處斷。
刑法第210 條
偽造、變造私文書，足以生損害於公眾或他人者，處5 年以下有
期徒刑。
 附表一：
   1.吉泰公司營利事業登記證（88年10月6日發、資本額2400萬
     元）
   2.吉泰公司公司執照（88年9月20發、資本額2400萬元）
   3.營造業登記證（86年1月3日發、資本額2400萬元）
   4.台灣區營造工程同業公會甲等會員證
   5.中華民國安全衛生發展協會結業證書
   6.營業人銷售額稅額申報書
   7.承攬工程手冊
 附表二
   1.吉泰公司營利事業登記證（90年6月15日發、資本額1億元
     ）（其上有偽造吉泰公司印文4枚、偽造丁○○印文1枚）
   2.吉泰公司公司執照（90年5 月11發、資本額1 億元）（其
     上有偽造吉泰公司印文4 枚、偽造丁○○印文2 枚）
   3.營造業登記證（90年5 月28日發、資本額1 億元）（其上
     有偽造吉泰公司印文4 枚、偽造丁○○印文2 枚）
 附表三
   1.偽造「吉泰營造股份有限公司」之公司印章及「丁○○」
     印章（均正楷字體）各1枚
 附表四
┌───┬──────────┬───────────────────┬─────┐
│編 號 │   文 件 名 稱      │          偽造之署押、印文            │  備註    │
├───┼──────────┼───────────────────┼─────┤
│      │ 吉泰公司與昌志、漢 │  (1)吉泰營造股份有限公司之簽署3枚     │見警卷19、│
│  一  │ 光公司間之工程承攬 │                                      │20頁、36至│
│      │ 書                 │  (2)吉泰營造股份有限公司之印文15枚    │39頁、60－│
│      │                    │                                      │61頁。    │
├───┼──────────┤  (3)丁○○之簽名4枚                   │          │                                          │
│      │ 昌志、漢光公司與台 │                                      │          │
│  二  │ 塑公司間之工程承攬 │  (4)丁○○之印文15枚                  │          │
│      │ 書                 │                                      │          │
├───┼──────────┼───────────────────┼─────┤
│      │                    │  (1)吉泰營造股份有限公司之簽署1枚     │見警卷21頁│
│      │                    │                                      │          │
│  三  │  備忘錄            │  (2)吉泰營造股份有限公司之印文2枚     │          │
│      │                    │                                      │          │
│      │                    │  (3)丁○○之簽名1枚                   │          │
│      │                    │                                      │          │
│      │                    │  (4)丁○○之印文1枚                   │          │
├───┼──────────┼───────────────────┼─────┤
│      │                    │  (1)吉泰營造股份有限公司之簽署1枚     │見警卷40頁│
│      │                    │                                      │          │
│      │                    │  (2)吉泰營造股份有限公司之印文3枚     │          │
│  四  │   切結書           │                                      │          │
│      │                    │  (3)丁○○之簽名1枚                   │          │
│      │                    │                                      │          │
│      │                    │  (4)丁○○之印文1枚                   │          │
├───┼──────────┼───────────────────┼─────┤
│      │                    │  (1)吉泰營造股份有限公司之簽署1枚     │見警卷41頁│
│      │                    │                                      │          │
│  五  │  工程承攬拋棄書    │  (2)吉泰營造股份有限公司之印文3枚     │          │
│      │                    │                                      │          │
│      │                    │  (3)丁○○之簽名1枚                   │          │
│      │                    │                                      │          │
│      │                    │  (4)丁○○之印文1枚                   │          │
└───┴──────────┴───────────────────┴─────┘


司法院資訊處製作；財團法人民間司法改革基金會備份。
